臺北高等行政法院判決　　　　　　　　　　　　　　九十二年度訴字第三五九○號
　　　　　　　　　　　　　　　.
　　原　　　告　甲○○
　　訴訟代理人　卓忠三律師
　　被　　　告　財政部臺北市國稅局
　　代　表　人　張盛和（局長）
　　訴訟代理人　乙○○
右當事人間因綜合所得稅事件，原告不服財政部中華民國九十二年六月五日台財訴字
第０九二００一九０三八號訴願決定，提起行政訴訟。本院判決如左：
　　主  　　文
原告之訴駁回。
訴訟費用由原告負擔。
　　事  　　實
一、事實概要：原告八十八年度綜合所得稅結算申報，列報綜合所得總額為新台幣（
    下同）三八、八二０、０二八元，經被告查核以其漏報營利、利息所得計三四、
    八四二、一五四元，違反所得稅法第七十一條第一項規定，乃併課其當年度綜合
    所得稅，核定全年綜合所得總額為七三、八五五、五八二元、淨額為七二、五二
    一、四三八元，應納綜合所得稅額二八、三五三、二七五元，，除補徵稅額二四
    、九一０、二二二元外，並依所得稅法第一百十條第一項規定，按其所漏稅額一
    三、九三六、八六一元處０．二倍之罰鍰計二、七八七、三００元（計至百元止
    ）。原告對被告核定其取自聯山建設股份有限公司（以下簡稱聯山公司）二筆營
    利所得分別為四九、七七二、０一五元及一九、九０八、八０七元、剔除捐贈扣
    除額七、五００、０００元及罰鍰二、七八七、三００元部分不服，申經復查結
    果，除追認捐贈扣除額五００、０００元外，其餘未獲准變更，原告猶未甘服，
    就營利所得及罰鍰部分提起訴願，遭決定駁回，遂向本院提起行政訴訟。
二、兩造聲明：
　(一)原告聲明：
    1.原處分、復查決定及訴願決定均撤銷。
    2.訴訟費用由被告負擔。
　(二)被告聲明：
    1.駁回原告之訴。
    2.訴訟費用由原告負擔。
三、兩造爭點：本件原告是否有漏報系爭營利所得？
　(一)原告主張之理由：
    1.按「法律不得牴觸憲法，命令不得牴觸憲法或法律。」、「個人購買或取得股
      份有限公司之記名股票或記名公司債、各級政府發行之債券或銀行經政府核准
      發行之開發債券，持有滿一年以上者，於出售時，得僅以其交易所得之半數作
      為當年度所得，其餘半數免稅。」，分別為中央法規標準法第十一條前段、所
      得稅法第十四條第七類第三款所規定。次按「法律之解釋，首在闡明法條之真
      意，使條文規定得為適當之應用，並無創設或變更法律之效，故其解釋不得逾
      越立法本旨之範圍。」，行政法院（現改制為最高行政法院）六十一年判字第
      一六九號著有判例可供參照。
    2.原告八十八年度綜合所得稅結算申報，經被告初核以原告漏報營利、利息所得
      ，違反所得稅法第七十一條第一項規定，除補徵綜合所得稅額二四、九一０、
      二二二元外，並依所得稅法第一百十條第一項規定，處０．二倍之罰鍰計二、
      七八七、三００元。經查原告取自聯山公司之二筆營利所得四九、七七二、０
      一五元及一九、九０八、八０七元係清算所得，其性質為變動所得，應以半數
      申報課稅，惟被告核定為營利所得，顯有違誤。
    3.退步言，法律無特別規定時，人民違反法律上之義務而應受行政罰之行為，雖
      不以出於故意為必要，仍須以過失為其責任條件，觀諸司法院大法官會議釋字
      第二七五號解釋自明。本件原告因誤解所得稅法第十四條之相關規定，信賴該
      所得為變動所得，故減半申報，而漏未全數申報該清算所得，既無故意或過失
      可言，揆之前開解釋意旨，有關罰鍰部分，顯非適法。
　(二)被告答辯之理由：
    1.按「個人之綜合所得總額，以其全年左列各類所得合併計算之︰第一類︰營利
      所得︰公司股東所分配之股利、合作社社員所獲分配之盈餘、合夥組織營利事
      業之合夥人每年度應分配之盈餘、獨資資本主每年自其獨資經營事業所得之盈
      餘及個人一時貿易之盈餘皆屬之。」，為行為時所得稅法第十四條第一項第一
      類所明定。
    2.本件原告辦理八十八年度綜合所得稅結算申報，自行將其中二筆聯山公司之營
      利所得四九、七七二、０一五元及一九、九０八、八０七元，各以半數申報為
      二四、八八六、００七元及九、九五四、四０三元，被告初核依首揭規定，全
      額併課原告當年度綜合所得稅。經查原告為聯山公司負責人，聯山公司於八十
      八年度將截至八十六年度之可分配盈餘一九九、０八八、０六五元，按各股東
      投資額分配之現金股利，有扣免繳憑單、聯山公司股東常會出席紀錄、盈餘分
      配表等影本附卷可稽，是原核定以該二筆營利所得各四九、七七二、０一五元
      及一九、九０八、八０七元，全額併計原告八十八年度綜合所得稅，依首揭規
      定，並無不合。至原告主張本件為清算所得及其性質為變動所得，應以半數課
      稅一節，經查系爭所得為營利所得已如前述，原告主張應半數課稅顯係誤解，
      自無足採。
    3.次查依所得稅法第十四條第七類第三款規定，得僅以交易所得之半數作為當年
      度所得者係出售股票之所得，本件係獲配股票股利，二者性質不同，且原告身
      為負責人，與其配偶所獲配之股利金額分別高達五一、０九一、一四六元及二
      ０、四三六、四五九元，仍有應注意能注意而不注意之過失，是原告主張其無
      過失，核不足採。
    4.末按「納稅義務人已依本法規定辦理結算申報，但對依本法規定應申報課稅之
      所得額有漏報或短報情事者，處以所漏稅額兩倍以下之罰鍰。」，為行為時所
      得稅法第一百十條第一項所明定。原告辦理八十八年度綜合所得稅結算申報，
      漏報營利、利息所得計三四、八四二、一五四元，被告原處分依前揭法條規定
      ，按漏稅額一三、九三六、八六一元處以０‧二倍罰鍰計二、七八七、三００
      元（計至百元止），尚無不合。至本件追認捐贈扣除額五００、０００元之結
      果，並不影響漏稅額之計算，原處罰鍰二、七八七、三００元，應不予變更，
      併予陳明。
　　理      由
一、按「個人之綜合所得總額，以其全年左列各類所得合併計算之：第一類：營利所
    得：公司股東所獲分配之股利總額、合作社社員所獲分配之盈餘總額、合夥組織
    營利事業之合夥人每年度應分配之盈餘總額、獨資資本主每年自其獨資經營事業
    所得之盈餘總額及個人一時貿易之盈餘皆屬之。公司股東所獲分配之股利總額或
    合作社社員所獲分配之盈餘總額，應按股利憑單所載股利淨額或盈餘淨額與可扣
    抵稅額之合計數計算之；合夥人應分配之盈餘總額或獨資資本主經營獨資事業所
    得之盈餘總額，應按核定之營利事業所得額計算之。．．．」，行為時所得稅法
    第十四條第一項第一類定有明文。又按「納稅義務人應於每年二月二十日起至三
    月底止，填具結算申報書，向該管稽徵機關，申報其上一年度內構成綜合所得總
    額或營利事業收入總額之項目及數額，以及有關減免、扣除之事實，並應依其全
    年應納稅額減除暫繳稅額、尚未抵繳之扣繳稅額及可扣抵稅額，計算其應納之結
    算稅額，於申報前自行繳納。．．．」、「納稅義務人已依本法規定辦理結算申
    報，但對依本法規定應申報課稅之所得額有漏報或短報情事者，處以所漏稅額兩
    倍以下之罰鍰。」，亦分別為所得稅法第七十一條第一項及第一百十條第一項所
    明定。
二、本件原告及其配偶陳淑麗均為聯山公司之股東，原告並為該公司負責人，聯山公
    司於八十八年度將截至八十六年度之可分配盈餘一九九、０八八、０六五元，按
    各股東投資額分配之現金股利，原告及配偶分別獲配金額為五一、０九一、一四
    六元及二０、四三六、四五九元，被告乃予以核定其營利所得後併課其八十八年
    度個人綜合所得稅等情，有各類所得扣繳暨免扣繳憑單、聯山公司股東常會出席
    紀錄及盈餘分配表等影本附於原處分卷可稽，自堪認為實在。原告雖主張其誤認
    系爭金額係變動所得，遂予減半申報，並非出於故意或過失，自不應課處罰鍰等
    語。惟查原告於八十八年為聯山公司之負責人，其與配偶陳淑麗皆於八十八年一
    月二十日出席該公司股東常會，原告並擔任主席，當時股東常會決議內容除聯山
    公司八十七年度累積盈餘分配案外，尚包括提請承認八十七年度營業報告書、資
    產負債表、損益表、股東權益變動表、現金流量表、主要財產之財產目錄等，會
    議結果有關累積盈餘經依公司法規定除提列法定公積五八六、二八０元外，並分
    配現金股利二０四、三六四、五八七元等情，有聯山公司股東常會出席紀錄、八
    十八年度營利事業投資人明細及分配盈餘表等影本在卷足憑，是原告及其配偶當
    對渠等取自聯山公司之五一、０九一、一四六元及二０、四三六、四五九元金額
    係屬何性質及來源知之甚詳，自不容諉為不知，所稱誤認為變動所得云云，顯係
    諉卸飾詞，殊無足取。故原告及其配偶於系爭年度既獲配系爭現金股利並已收受
    ，徵之前開法條規定，有所得即有據實申報責任及納稅義務，所為減半申報之舉
    即有違章之事實，則被告據以核課營利所得並課處罰鍰，即非無憑。從而被告所
    為處分，揆諸首揭法條規定，並無違誤，訴願決定予以維持，亦無不合，原告之
    訴難認有理由，自應予以駁回。
據上論結，本件原告之訴為無理由，爰依行政訴訟法第九十八條第三項前段，判決如
主文。
中　　華　　民　　國　　九十三　　　年　　　十二　 　月　  　二十三   　日
                            臺 北 高 等 行 政 法 院  第 三 庭
                                           審 判 長  法    官  鄭忠仁
                                                     法    官  楊莉莉
                                                     法    官  林育如
右為正本係照原本作成。
如不服本判決，應於送達後二十日內，向本院提出上訴狀並表明上訴理由，如於本判
決宣示後送達前提起上訴者，應於判決送達後二十日內補提上訴理由書（須按他造人
數附繕本）。
中　　華　　民　　國　　九十三　　　年　　　十二　 　月　  　二十三   　日
             　　　　　　　　　　　　　　　　　　　　書 記 官　林惠堉
